【裁判字號】    91,簡,702
【裁判日期】    920930
【裁判案由】    勞保
【裁判全文】
臺北高等行政法院簡易判決                          九十一年度簡字第七○二號
    原      告  甲○○
    被      告  勞工保險局
    代  表  人  廖碧英總經理.
    訴訟代理人  乙○○
                丙○○
右當事人間因勞保事件，原告不服行政院勞工委員會中華民國九十一年四月二十六日
（發文日期：九十一年五月二十三日）台九十勞訴字第○○二三四八七號訴願決定，
提起行政訴訟。本院判決如左：
    主  文
原告之訴駁回。
訴訟費用由原告負擔。
    事  實
一、事實概要：原告以富邦人壽股份有限公司為投保單位，參加勞工保險為被保險人
    。原告以於民國（下同）八十七年八月八日因車禍受傷，曾請領八十七年八月十
    一日至八十七年九月五日共二十六日普通傷害傷病給付在案。茲以同一傷病未癒
    ，稱其於八十七年八月八日下午四時送保單至客戶途中，不慎遭機車撞傷，改按
    職業傷害繼續申請八十七年九月六日至八十九年六月二十八日期間職業傷害傷病
    給付。被告同意改按職業傷害辦理。惟原告八十八年十二月三十一日後應可從事
    工作，乃以八十九年十二月十五日八九保給字第一○三二九二二號函核定（下稱
    原處分）所請傷病給付應自八十七年九月六日核付至八十八年十二月三十一日止
    按其平均日投保薪資六七○元之百分之七十發給三三九日、百分之五十發給一四
    三日共四八二日，計新台幣（下同）二○六、八九六元，乃前所請領普通傷害傷
    病給付，亦改按職業傷害辦理，應發給一二、一九四元，前已核發八、七一○元
    尚需補發三、四八四元。原告不服，申請勞工保險監理委員會審議，亦經該會以
    九十年四月六日九十保監審字第四三五號審定書審定申請審議駁回後，原告不服
    ，提起訴願，遂提起本件行政訴訟。
二、兩造聲明：
  (一)原告聲明求為判決：
    1.訴願決定、審定處分及原處分均撤銷。
    2.被告應再核付原告職業傷病給付五九、二九五元。
  (二)被告聲明求為判決：如主文所示。
三、兩造之爭點：
   原告是否自八十九年一月一日以後仍不能工作？
  (一)原告主張之理由：
    1.行政院勞工委員會訴願決定書之十一位訴願委員中，有為該機關之高級職員，
      其中賴錦豐係勞工委員會勞工保險處之現任處長，其職掌勞工保險業務顯與本
      案訴願處分有利害關係，依訴願法第五十五條規定應自行迴避，不得參與審議
      。今原處分中顯未迴避且參與審議，顯然違反訴願法第五十五條規定，則被告
      所為之訴願決定當然不合法。
    2.原告自八十七年八月八日受傷迄今將屆四年，均仍處於無法工作之狀態，仍需
      門診之追蹤治療，與訴願決定書中所稱之自八十八年十二月三十一日後已可工
      作之辯詞顯有出入。
    3.被告以原告已能工作，係依據勞工保險條例第三十四條規定，但卻於條例規定
      文中妄加墜詞擾亂視聽。勞工保險條例第三十四條：「被保險人因執行職務而
      致傷害或職業病不能工作，以致未能取得原有薪資正在治療中者，自不能工作
      之第四日起，發給職業傷害補償費或職業病補償費」。而被告卻於條文中加入
      「所謂不能工作係指勞工於傷病醫療期間不能從事工作，經醫師診斷審定者。
      」：
      (1)翻遍勞工保險條例及勞工保險條例施行細則，並未對「不能工作」加以定義
        。依勞工保險條例第一條規定：「‧‧‧本條例未規定者，適用其他有關法
        律」。遂依勞動基準法第五十九條第一項第二款之規定：「勞工在醫療中不
        能工作時，雇主應按其原領工資數額予以補償。」就此規定，顯然不能工作
        非單指不能工作尚包括醫療中。
      (2)被告所加入之規定，應不合實際。以醫師之診斷判定一個患者能否工作，豈
        不滑天下之大稽：試問一個使用右手的人，因傷害致成右手指截肢，而此人
        之左手及雙腳無礙，以醫師之判斷從事工作應無阻礙，可是一回到原來之工
        作職場，此人是一位電腦輸入者、是一為工程製圖者，很顯然的，單以醫師
        之診斷來審定能否從事工作，實值得商榷。
    4.針對原告之傷病情況，診斷書及病歷所載，係單指病情恢復之狀況，倘以病歷
      來審定，亦僅能審定其剩餘多少工作能力，而非指能否從事原來之工作。原告
      之病況，被告有相當簡便之審查方式，原告亦曾要求被告依據現金給付交查準
      則，對當事人進行訪查，以釐清原告之病況，而被告不為採用，卻圍繞著毫無
      判定原來之工作能力之病歷上打轉，恐有避重就輕、擾亂視聽之疑。
    5.本件被告應回到勞工保險條例第三十四條（公傷傷病給付要件），就給付要件
      作審查。原告原所從事之工作係保險之招攬，原告所遇之困難，因其右耳失聰
      （被告已於九十年十月核給殘廢給付），頭部外傷後引起之眩暈及平衡機能之
      障礙，致其需持拐杖、不能承受巨響、雙手顫抖，而其所從事之工作為外勤工
      作，顯然有無法再回職場之困難，更遑論其有其他公司願意僱用。
    6.今原告檢附其大樓管理員、原告若自行持拐杖外出後經人送回之相關證明，供
      鈞院審卓。然最根本之方法，仍請被告實地查訪，以杜爭議。
  (二)被告主張之理由：
    1.按「被保險人因執行職務而致傷害或職業病不能工作，以致未能取得原有薪資
      ，正在治療中者，自不能工作之第四日起，發給職業傷害補償費或職業病補償
      費‧‧‧前項因執行職務而致傷病之審查準則，由中央主管機關定之。」「職
      業傷害補償費及職業病補償費，均按被保險人平均月投保薪資百分之七十發給
      ，每半個月給付一次；如經過一年尚未痊癒者，其職業傷害或職業病補償費減
      為平均月投保薪資之半數，但以一年為限。」勞工保險條例第三十四條、第三
      十六條分別定有明文。又「依據勞工保險條例第三十四條規定，被保險人因執
      行職務而致傷害或職業病不能工作，以致未能取得原有薪資，正在治療中者，
      自不能工作之第四日起，發給職業傷害補償費或職業病補償費。所稱不能工作
      係指勞工於傷病醫療期間不能從事工作，經醫師診斷審定者。」亦為行政院勞
      工委員會八十九年六月九日台八十九勞保三字第○○二二七二○號函釋有案。
    2.本件原告以於八十七年八月八日因車禍受傷，曾請領八十七年八月十一日至八
      十七年九月五日共二十六日普通傷害傷病給付在案。嗣後以同一傷病未癒，稱
      其於八十七年八月八日下午四時送保單至客戶途中，不慎遭機車撞傷，於八十
      九年八月一日檢據改按職業傷害繼績申請八十七年九月六日至八十九年六月二
      十八日期間職業傷害傷病給付。據原告之主管江家和及原告之客戶鄭美足於八
      十九年六月二十九日出具之證明書影本略謂原告確於八十七年八月八日下午四
      時送保單給客戶時，在高雄市左營區○○○路遭後方機車撞傷。復據財團法人
      私立高雄醫學大學附設中和紀念醫院（下稱中和紀念醫院）八十九年六月二十
      八日出具之原告勞工保險傷病診斷書略載，原告於八十七年八月八日初診，傷
      病名稱部位及其程度為頭部外傷併顱內出血、癲癇。住院診療自八十七年八月
      八日起至八十七年九月五日及八十八年十二月十九日至八十八年十二月三十一
      日，門診治療自八十七年九月九日起至八十九年六月二十八日止實際治療二十
      八次。又被告向醫院調閱原告之病歷資料，該院以八十九年八月二十八日八九
      高醫附業字第二一五八號函覆病歷並略謂：「病患於八十七年八月八日因車禍
      至院急診就診，當時嘔吐、噁心，並無明顯外傷，據訴曾因車禍至林口長庚醫
      院手術治療，經腦部電腦斷層攝影顯示左側硬腦膜下丘腫住院治療，後因常暈
      眩、癲癇於門診追蹤治療，目前病人神智清醒，常暈眩，應可稍從事輕便工作
      。」而被告將原告病歷資料送特約審查醫師審查經簽註意見：「一、病歷分析
      ：1.八十七年八月八日受創，左額顳部硬腦膜下出血，經保守治療後於八十七
      年九月五日出院。2.出院後，一直因有後遺症，長期持續在腦神經外科及耳鼻
      喉科追蹤治療(1)後遺症：眩暈、耳鳴，偶有雙手顫震。(2)時間：八十七年九月
      五日至八十八年十二月十五日，平均每月看診一至四次。3.八十八年十二月十
      九日又因癲癇發作而急診住院，十二月三十一日出院。(1)出院後，癲癇未再發
      作，但仍有眩暈。(2)時間：八十九年一月五日至八十九年八月十六日，平均每
      月看診○至二次。二、會辦意見：1.傷勢已癒，但遺有障害。2.眩暈、耳鳴嚴
      重時，或雙手顫震時，會影響肢體從事工作之能力。3.第二次住院，出院（八
      十八年十二月三十一日）後，應可從事輕便工作。理由：(1)第二次住院前，因
      服藥劑量不夠，常有雙手顫震（小癲癇）而無法工作。(2)癲癇終於大發作，而
      於八十八年十二月十九日急診住院，經治療出院後，未再有癲癇及雙手顫震現
      象，應可從事輕便工作。請領傷病給付至八十八年十二月三十一日應屬合理。
      」從而被告乃核定所請傷病給付自八十七年九月六日核付至八十八年十二月三
      十一日止，按其平均日投保薪資六七○元之百分之七十發給三三九日、百分之
      五十發給一四三日共四八二日計二○六、八九六元，另前所請領普通傷害傷病
      給付，亦改按職業傷害辦理。應發給一二、一九四元，前已核發八、七一○元
      ，尚需補發三、四八四元。揆諸首揭規定並無不合。原告不服，向勞工保險監
      理委員會申請爭議審議，經該會審定駁回。原告再提訴願亦經駁回在案。
    2.原告雖訴稱，被告徒增勞工保險條例第三十四條所無之限制，又被告以病歷作
      為審查之依據有所不當等語云云。然被告於審核保險給付案件時，除以被保險
      人或受益人檢附之保險資料、診斷書等書面資料予以審核外，如有必要，亦須
      另外徵詢專科醫師意見或實地派員訪查瞭解實情等，故法令明文規定保險人為
      審核保險給付，得調查有關之文件、得另行指定醫院或醫師複檢、並得通知出
      具診斷書之醫院診所檢送必要之有關診療病歷等，即雖以專門醫師診斷證明為
      依據，審查核定權仍在被告（勞工保險局組織條例第十一條第二項、勞工保險
      條例第二十八條、第五十六條及同條例施行細則第六十一條規定參照）。本件
      被告於徵詢特約專科醫師之意見後，方作成核定。原告不服原核定向勞工保險
      監理委員會申請審議，亦經該會審定被告核付至八十八年十二月三十一日止，
      並無不當。又依前揭行政院勞工委員會八十九年六月九日台八十九勞保三字第
      ○○二二七二○號函釋意旨：勞工保險條例第二十四條規定「不能工作」，係
      指勞工於傷病醫療期間不能工作，經醫師診斷審定者。本件原告業經被告特約
      醫師審查自八十八年十二月三十一日後應可從事輕便工作如前述，且據前揭中
      和紀念醫院亦函覆說明原應可稍從事輕便工作，則實難認定原告於八十八年十
      二月三十一日以後尚不能工作而符合前揭條例第三十四條之請領要件。
    理  由
一、本件係原告因不服被告否准原告所為五萬九千二百九十五元傷病給付之申請而涉
    訟之行政訴訟事件，依行政訴訟法第二百二十九條第一項第三款及第二項之規定
    及司法院九十年十月二十二日九十年度院台廳行一字第二五七四六號函，應適用
    簡易訴訟程序，爰不經言詞辯論，逕行判決，合先敘明。
二、按「被保險人因執行職務而致傷害或職業病不能工作，以致未能取得原有薪資，
    正在治療中者，自不能工作之第四日起，發給職業傷害補償費或職業病補償費‧
    ‧‧前項因執行職務而致傷病之審查準則，由中央主管機關定之。」「職業傷害
    補償費及職業病補償費，均按被保險人平均月投保薪資百分之七十發給，每半個
    月給付一次；如經過一年尚未痊癒者，其職業傷害或職業病補償費減為平均月投
    保薪資之半數，但以一年為限。」勞工保險條例第三十四條及第三十六條分別定
    有明文。是本件之爭執，厥在於原告是否自八十九年一月一日以後仍不能工作？
三、經查：
  (一)按當事人主張有利於己之事實者，就其事實有舉證之責任，民事訴訟法第二百七
    十七條前段定有明文，依行政訴訟法第一百三十六條之規定，上開規定為行政訴
    訟程序所準用。又按人民提起課予義務訴訟請求行政機關作成授益行政處分，係
    在增加自己之權利，依上開之規定，自應就權利發生實體上規定要件最低度事實
    負舉證責任，本件原告主張其自八十九年一月一日至同年六月二十八日仍因職業
    傷害不能工作，自應就此一事實負舉證之責任。
  (二)查原告提出本件申請時，固提出勞工保險傷病診斷書一件為證，惟該診斷書關於
    醫師囑言，僅記載「宜門診追蹤治療」，而別無應為如何休養、不能或不宜工作
    之記載，是尚無足證明原告自八十九年一月一日以後仍不能工作。
  (三)再依中和紀念醫院八十九年八月二十八日（八九）高醫附業字第二一五八號函復
    略謂：「病患於八十七年八月八日因車禍至院急診就診，當時嘔吐、噁心，並無
    明顯外傷，據訴曾因車禍至林口長庚醫院手術治療，經腦部電腦斷層攝影顯示左
    側硬腦膜下丘腫住院治療，後因常暈眩、癲癇於門診追蹤治療，目前病人神智清
    醒，常暈眩，應可稍從事輕便工作。」等語以觀，原告亦尚非不能工作。
  (四)且自中和紀念醫院之病歷記載，原告自八十九年一月一日以後，僅同年月五日、
    十三日、同年五月十日、同年月十八日、同年六月二十一日、同年月二十八日門
    診治療，且其中同年一月十三日領取之藥量為二十八日份，而原告下次門診時間
    為近四個月後之同年五月十日，足見原告之症狀已十分穩定，不需門診治療甚至
    無需服藥，況本件被告將原告病歷資料送特約審查醫師審查經簽註意見亦同認：
    ：「：：：(2)時間：八十九年一月五日至八十九年八月十六日，平均每月看診○
    至二次。二、會辦意見：1.傷勢已癒，但遺有障害。2.眩暈、耳鳴嚴重時，或雙
    手顫震時，會影響肢體從事工作之能力。3.第二次住院，出院（八十八年十二月
    三十一日）後，應可從事輕便工作。理由：(1)第二次住院前，因服藥劑量不夠，
    常有雙手顫震（小癲癇）而無法工作。(2)癲癇終於大發作，而於八十八年十二月
    十九日急診住院，經治療出院後，未再有癲癇及雙手顫震現象，應可從事輕便工
    作。」
  (五)復依原告於訴訟中提出附卷之中和紀念醫院九十一年六月二十日（九一）高醫附
    秘字第一五九四號復台灣台北地方法院函亦謂：「：：：車君可自行行動，但需
    拐杖，至於所從事工作，因上述情況，其工作能力降低。」等語，益證原告並非
    不能工作，僅工作能力降低而已。
  (六)從而，原告就其主張尚未盡其舉證之責，依前揭之說明，尚難信其主張為真實。
四、綜上所述，原告之主張尚無可採，原處分就原告所申請之八十九年一月一日至同
    年六月二十八日之職業傷病給付部分予以否准，其認事用法並無違誤，爭議審定
    及訴願決定，遞予維持，亦無不合。復按「各機關辦理訴願事件，應設訴願審議
    委員會，組成人員以具有法制專長者為原則。訴願審議委員會委員，由本機關高
    級職員及遴聘社會公正人士、學者、專家擔任之；其中社會公正人士、學者、專
    家人數不得少於二分之一。」「訴願審議委員會主任委員或委員對於訴願事件有
    利害關係者，應自行迴避，不得參與審議。」訴願法第五十二條第一項、第二項
    及第五十五條定有明文。是訴願審議委員會委員，由本機關高級職員擔任本為法
    之所許，至何謂於訴願事件有利害關係，訴願法雖未進一步規定，惟參照行政程
    序法第三十二條：「公務員在行政程序中，有下列各款情形之一者，應自行迴避
    ︰一本人或其配偶、前配偶、四親等內之血親或三親等內之姻親或曾有此關係者
    為事件之當事人時。二本人或其配偶、前配偶，就該事件與當事人有共同權利人
    或共同義務人之關係者。三現為或曾為該事件當事人之代理人、輔佐人者。四於
    該事件，曾為證人、鑑定人者。」之規定以觀，本件尚無訴願審議委員應予迴避
    而未迴避之不合法，附予敘明。是原告訴請撤銷訴願決定、爭議審定及原處分，
    判命被告作成再給付原告五萬九千二百九十五元之行政處分，於法無據，應予駁
    回。
據上論結，本件原告之訴為無理由，爰依行政訴訟法第九十八條第三項前段，判決如
主文。
中    華    民    國    九十二      年      九        月      三十      日
                 臺 北 高 等 行 政 法 院   第 一 庭
                                         法  官  王  碧  芳
右為正本係照原本做成。
本件以訴訟事件所涉及之法律見解具有原則性者為限，始得於本判決送達後二十日內
向本院提出上訴狀並表明上訴理由（須按他造人數附繕本）且經最高行政法院許可後
上訴。
中      華      民      國    九十二    年      九      月     三十     日
                                          法院書記官 鄭 聚 恩


司法院資訊處製作；財團法人民間司法改革基金會備份。
